臺灣高等法院刑事判決　　　　　 96年度上更（一）字第402號
上　訴　人
即　被　告　甲○○
　　　　　　　　　　（另案在台灣桃園女子監獄執行中）
上列上訴人因毒品危害防制條例案件，不服臺灣臺北地方法院95
年度訴緝字第136號，中華民國95年12月22日第一審判決（起訴
案號：臺灣臺北地方法院檢察署94年度毒偵字第2318號；併辦審
理案號：臺灣板橋地方法院檢察署94年度毒偵字第3896號），提
起上訴，判決後，經最高法院發回，本院更為判決如下：
    主  文
原判決關於施用第一級毒品部分撤銷。
甲○○連續施用第一級毒品，處有期徒刑玖月，減為有期徒刑肆
月拾伍日，如易科罰金，以銀元參佰元即新台幣玖佰元折算壹日
。扣案之海洛因殘渣袋壹只（量微無法秤重）沒收銷燬；注射針
筒貳支沒收。
    事  實
一、甲○○於民國88年間因施用毒品案件，經臺灣臺北地方法院
    以88年度毒聲字第456號裁定送勒戒處所觀察勒戒，經執行
    觀察勒戒後，認無繼續施用毒品之傾向，經臺灣臺北地方法
    院檢察署以88年度偵字第4888號為不起訴處分確定。又於92
    年間因施用毒品案件，經臺灣桃園地方法院以92年度毒聲字
    第3287號裁定送勒戒處所觀察勒戒，於93年10月17日釋放。
    復因施用第一、二級毒品案件，經臺灣桃園地方法院以93年
    度訴字第1899號分別判處有期徒刑7月、4月，應執行有期徒
    刑10月確定（現執行中）。詎甲○○仍不知自我警惕，而基
    於施用第一級毒品海洛因之概括犯意，在臺北市○○街朋友
    住處或臺北市不詳處所，自94年5月25日採尿回溯26小時內
    之某時起至同年8月8日採尿回溯26小時內之某時止，連續多
    次施用第一級毒品海洛因。嗣先於94年5月25日零時30分許
    在臺北縣三重市○○○街206號前為警查獲；又於94年8月8
    日18時許在臺北市○○○路○段、新東街口為警查獲，並扣
    得其所有含無法析離之海洛因殘渣袋1只及注射針筒2支。
三、案經臺北市政府警察局松山分局報請臺灣臺北地方法院檢察
    署檢察官偵查起訴暨臺北縣政府警察局三重分局報請臺灣板
    橋地方法院檢察署檢察官移送併案審理。
    理  由
一、上揭事實，迭據上訴人即被告於本院審理中坦承不諱，被告
    於94年5月25日、同年8月8日為警採集之尿液，經送臺灣檢
    驗科技股份有限公司以EIA酵素免疫分析法初步檢驗及GC/
    MS氣相層析質譜儀法確認檢驗結果，確呈鴉片類嗎啡陽性反
    應，此有該公司分別於94年6月7日、同年8月23日出具之濫
    用藥物檢驗報告在卷可稽。此外另有扣案之海洛因殘渣袋、
    注射針筒2支及照片1幀可資佐證，堪認被告之自白與事實相
    符。本案事證明確，被告犯行堪以認定。
二、被告行為後，刑法第56條連續犯之規定，業於94年1月7日修
    正公布刪除，並於95年7月1日施行，則被告之犯行，因行為
    後新法業已刪除連續犯之規定，此刪除雖非犯罪構成要件之
    變更，但顯已影響行為人刑罰之法律效果，自屬法律有變更
    ，依新法第2條第1項規定，比較新、舊法結果，仍應適用較
    有利於被告之行為時法律即舊法論以連續犯（最高法院95年
    第8次刑事庭會議決議參照）。另被告犯罪時之刑法第41條
    第1項前段規定：「犯最重本刑為5年以下有期徒刑以下之刑
    之罪，而受6個月以下有期徒刑或拘役之宣告，因身體、教
    育、職業、家庭之關係或其他正當事由，執行顯有困難者，
    得以1元以上3元以下折算一日，易科罰金。」又受刑人行為
    時之易科罰金折算標準，修正前罰金罰鍰提高標準條例第2
    條前段（現已刪除）規定，就其原定數額提高為100倍折算1
    日，則本件受刑人行為時之易科罰金折算標準，應以銀元
    300元折算1日，經折算為新臺幣後，應以新臺幣900元折算
    為1日。惟95年7月1日修正公布施行之刑法第41條第1項前段
    則規定：「犯最重本刑為5年以下有期徒刑以下之刑之罪，
    而受6個月以下有期徒刑或拘役之宣告者，得以新臺幣1000
    元、2000元或3000元折算1日，易科罰金。」比較修正前後
    之易科罰金折算標準，以95年7月1日修正公布施行前之規定
    ，較有利於受刑人，則應依刑法第2條第1項前段，適用修正
    前刑法第41條第1項前段規定，定其折算標準。故整體比較
    結果，應適用修正前刑法。
三、核被告所為係犯毒品危害防制條例第10條第1項施用第一級
    毒品罪。其多次施用行為，時間密接，方法相同，又犯同一
    構成要件之罪，係基於概括犯意而為，為連續犯，應以一罪
    論。其持有海洛因之低度行為，為施用之高度行為所吸收，
    不另論罪。原審以被告事證明確而予論科，固非無見。惟查
    被告本件施用第一級毒品海洛因之犯行，係始自94年5月25
    日採尿回溯26小時內之某時，原審以被告於原審審理（見原
    審卷第125頁）中所為之唯一自白，即遽認被告係自94年3月
    間始即有施用第一級毒品海洛因之犯行，顯有可議；另原審
    判決後，中華民國九十六年罪犯減刑條例於96年7月16日公
    布施行，原審未及適用，並予減刑，亦有未妥。被告上訴指
    摘原審量刑過重云云，惟其有多次施用毒品前科，猶不知戒
    絕，又連續施用，原判決斟酌量處有期徒刑9月，並無過重
    情形，其上訴雖無理由。但原判決有上述可議，仍屬無可維
    持，應由本院將原判決關於施用第一級毒品部分撤銷改判。
    審酌被告施用毒品戕害自身健康，經觀察、勒戒後，猶不知
    戒除施用毒品惡習，復再度施用毒品，無法自拔，及犯罪次
    數、犯後態度等一切情狀，量處被告如主文所示之刑。末查
    被告本件犯罪在96年4月24日以前，合於中華民國九十六年
    罪犯減刑條例之減刑條件，應依該條例第2條第1項第3款之
    規定，減為有期徒刑4月15日，並諭知易科罰金之折算標準
    ，以示懲儆。
四、扣案之海洛因殘渣袋1只（量微無法秤重）係毒品，應依毒
    品危害防制條例第18條前段沒收銷燬之；注射針筒均2支，
    係被告所有供本件犯罪所用之物，應依刑法第38條第1項第
    2款併予宣告沒收。其餘扣案之物，與本案無何關聯，爰不
    併於本件中併為沒收之諭知，附此敘明。
五、被告自94年5月25日採尿回溯26小時內之某時起至同年8月8
    日採尿回溯26小時內某時前之犯行，雖未據公訴人於起訴書
    中敘及，惟該部分與已敘及之部分有連續犯裁判上一罪之關
    係，自為起訴效力所及，本院自當併予審究。臺灣桃園地方
    法院檢察署95年度毒偵字第5118號併案意旨另以被告於95年
    5月19日採尿回溯26小時內之某時亦有施用第一級毒品海洛
    因之犯行云云，惟查該部分犯行與本件最後犯行，時間相距
    長達9月之久，於法尚不能認與起訴犯行係基於同一概括之
    犯意而為，該部分自無連續犯裁判上一罪之適用，應退由檢
    察官另行依法處理，併此敘明。
據上論斷，應依刑事訴訟法第369條第1項前段、第364條、第299
條第1項前段，毒品危害防制條例第10條第1項、第18條第1項前
段，刑法第11條前段，修正前刑法第56條、第41條第1項、第38
條第1項第2款，中華民國九十六年罪犯減刑條例第2條第1項第3
款，罰金罰鍰提高標準條例刪除前第2條，裁定如主文。
本案經檢察官覃正祥到庭執行職務。
中　　華　　民　　國　　96　　年　　7 　　月　　26　　日
                  刑事第二庭審判長法  官  呂丹玉
　　                              法  官  林恆吉
                          　　　　法　官  林銓正
以上正本證明與原本無異。
如不服本判決，應於收受送達後10日內向本院提出上訴書狀，其
未敘述上訴之理由者並得於提起上訴後10日內向本院補提理由書
（均須按他造當事人之人數附繕本）。
　                                書記官  陳玲憶
中　　華　　民　　國　　96　　年　　7 　　月　　27　　日
附本件論罪科刑之法條：
毒品危害防制條例第10條第1項
施用第一級毒品者，處6月以上5年以下有期徒刑。
